【裁判字號】    95,交訴緝,2
【裁判日期】    951018
【裁判案由】    公共危險等
【裁判全文】
臺灣臺北地方法院刑事判決             95年度交訴緝字第2號
公  訴  人  臺灣臺北地方法院檢察署檢察官
被      告  丙○○
上列被告因公共危險等案件，經檢察官提起公訴（94年度偵緝字
第532號），本院判決如下：
    主  文
丙○○駕駛動力交通工具肇事，致人受傷而逃逸，處有期徒刑捌
月，又因過失傷害人，處有期徒刑肆月；應執行有期徒刑拾月。
    事  實
一、丙○○前曾於民國82年間因槍砲彈藥刀械管制條例等案件，
    經本院判處有期徒刑四年，又因肅清煙毒條例案件，經本院
    判處有期徒刑3年4月，於85年4月1日因縮短刑期假釋出獄，
    復於87年間因肅清煙毒條例案件，經臺灣高等法院判處應執
    行有期徒刑3年10月確定，於88年4月16日入監執行殘行，於
    92年10月1日因縮短刑期假釋出監（不構成累犯），猶不知
    悔改，竟於民國93年8月22日22時50分許，騎乘車牌號碼
    UKF-465號輕型機車，沿臺北市○○區○○路由西往東方向
    行駛，至該路與萬大路交叉口時，原應注意行經有燈光號誌
    管制之交岔路口，應予暫停，不得闖越紅燈，並應注意車前
    狀況，並隨時採取必要之安全措施，且依當時夜間有照明、
    市區○○道路○路面乾燥、無障礙物、視距良好之情形，並
    無不能注意之情事，竟疏未注意西藏路之交通燈光號誌係處
    禁止通行之紅燈，尚未轉成可通行之綠燈狀態，亦未注意車
    前狀況，即闖越紅燈，不慎撞及適沿臺北市○○區○○路由
    北往南方向行經上開路口、由甲○○搭載乙○○所騎承之車
    牌號碼FCQ-339號重型機車，致甲○○及乙○○均人、車倒
    地，甲○○受有頭部外傷、左頂頭皮瘀腫、左肩、左肘、左
    手、左膝擦傷之傷害，乙○○亦受有頭部外傷、左小腿瘀傷
    之傷害。詎丙○○於駕駛上開動力交通工具肇事，致甲○○
    及乙○○受傷後，假意欲帶甲○○及乙○○至醫院救治，卻
    趁甲○○、乙○○不注意之際騎乘前開輕型機車加速逃逸，
    嗣經甲○○及乙○○記下丙○○騎乘之前揭機車車牌號碼報
    警處理，始循線查獲上情。
二、案經甲○○、乙○○訴由臺北市政府警察局萬華分局報請臺
    灣臺北地方法院檢察署檢察官偵查起訴。
    理  由
一、訊據被告丙○○矢口否認有何過失傷害及肇事逃逸等犯行，
    辯稱：以照相與交通隊畫圖來看，其變成逆向行駛是錯誤的
    ，其是由北往南行，與告訴人同方向併行，是告訴人二人騎
    乘之重型機車前輪撞到其機車後輪，其先倒地，告訴人之機
    車往前滑行十幾公尺，才滑行至其右前方。因雙方均受傷，
    其騎車要帶告訴人二人至汀州路隆生醫院就醫，當時其車速
    很慢，並回頭看見告訴人騎車跟隨，至醫院後其亦向老闆娘
    表示尚有二人未至，請伊先不要打烊，但後來告訴人未至該
    醫院，其事後亦回到現場也找不到告訴人。至證人郭士鋒是
    告訴人之友，勢必為不利於被告之證詞云云。惟查：
（一）被告於上開時、地騎乘車號UKF-465號輕型機車闖紅燈，
      撞及告訴人甲○○搭載乙○○所騎乘之車牌號碼FCQ- 339
      號重型機車，致告訴人人、車倒地之事實，業據證人即目
      睹被告闖紅燈撞及告訴人之路人郭士鋒到庭證稱：其當天
      騎機車回家，在萬大路上，適逢萬大路與西藏路口綠燈要
      起步時，其見右邊西藏路被告所騎之機車未開大燈並無要
      停車的樣子，直覺會被撞到，故慢下來讓伊先過，再通過
      ，相差不到5秒鐘就在左後方聽到車禍撞擊聲，即停下來
      ，見到告訴人與被告之兩台機車倒在路中間，告訴人與其
      同方向，被告是從西藏路駛來，且確定被告闖紅燈，其不
      認識告訴人，因如非當時警覺，此次車禍應會撞到自己，
      故其留下幫忙等語（見本院95年10月5日審判筆錄），核
      與證人即告訴人甲○○到庭證稱：93年8月23日晚間22時
      50 分許，其騎車在萬大路上往中和方向發生車禍，被告
      在其右邊西藏路騎過來，被告闖紅燈自其右邊撞到其機車
      前輪，因被告未開大燈，故當時其未見到被告騎車過來，
      其並不認識郭士鋒等情相符（見前揭筆錄），復有道路交
      通事故現場圖1份、道路交通事故補充資料表1份、交通事
      故談話紀錄表2份、道路交通事故調查報告表（一
      ）、（二）各1紙、現場、告訴人機車及受傷照片共11紙
      在卷可稽，告訴人受有上揭傷害，亦有卷附臺北市立和平
      醫院診斷證明書2紙可資佐證。按駕駛人駕駛汽車，應遵
      守道路交通標誌、標線、號誌之指示，並服從交通指揮人
      員之指揮，道路交通安全規則第90條定有明文，被告於前
      揭時地駕駛車輛，應注意能注意而不注意上開規定，以致
      闖紅燈肇事，被告之行為自有過失，被告過失行為與告訴
      人二人之傷害間復具有相當因果關係，被告過失傷害之犯
      行事證明確。
（二）被告於肇事後逃逸之事實，業據證人甲○○證稱：事發當
      時其有打電話報警，但警察很久未至，其二人就跟被告一
      起去就醫，被告叫其騎車跟在後面，結果被告越騎越快就
      不見了，被告未再回頭找其二人，嗣後其二人回到現場，
      亦未見被告，警察後來才到現場，其做完筆錄後始去就醫
      等語（見前揭筆錄），衡情告訴人因不見被告而回到現場
      等候員警，至員警至現場完成拍照、製作交通事故現場圖
      等程序，需耗費一定時間，被告雖辯稱其欲帶告訴人至汀
      州路隆生醫院，只是轉個彎差3、400公尺，其就醫後有回
      去找告訴人，然告訴人甲○○在現場並未見被告返回，業
      據證人甲○○證述明確，堪認被告所辯與事實不符，被告
      係於肇事後，以帶告訴人二人就醫為藉口，於途中乘機逃
      逸甚明，其所辯乃卸責之詞，委無足採。
（三）至被告另聲請調查前揭被告與告訴人騎乘之機車，以證明
      被告並無過失乙節，因事發至今已逾2年，該2部機車既未
      扣案或限制使用，其目前之狀況當不足證明案發後之受損
      情形，則該2部機車之現狀與待證事實已無重要關係，本
      院認無調查之必要，附此敘明。
（四）綜上所述，本件事證明確，被告過失傷害及肇事逃逸之犯
      行均堪以認定，應予依法論科。
二、被告行為後，刑法業已修正並於95年7月1日施行。修正後第
    2條第1項規定：「行為後法律有變更者，適用行為時之法律
    。但行為後之法律有利於行為人者，適用最有利於行為人之
    法律。」改採從舊從輕原則。刑法第284條第1項前段過失傷
    害罪法定刑之罰金部分規定「或5百元以下罰金」，已因中
    華民國刑法施行法增定第1之1條規定「中華民國94年1月7日
    刑法修正施行後，刑法分則編所定罰金之貨幣單位為新臺幣
    。94年1月7日刑法修正時，刑法分則編未修正之條文定有罰
    金者，自94年1月7日刑法修正施行後，就其所定數額提高為
    30倍。但72年6月26日至94年1月7日新增或修正之條文，就
    其所定數額提高為3倍。」於95年7月1日施行而有變更，由
    原先以銀元計算，並依罰金罰鍰提高標準條例第1條前段提
    高10倍之規定，修正為依新臺幣計算並提高為30倍（刑法第
    284條第1項非72年6月26日至94年1月7日新增或修正之條文
    ），修正後之刑法規定未較修正前規定有利於被告。又被告
    行為時，刑法第51條第5款規定：「宣告多數有期徒刑者，
    於各刑中之最長期以上，各刑合併之刑期以下，定其刑期。
    但不得逾20年。」，而被告行為後新修正之刑法第51條第5
    款規定：「宣告多數有期徒刑者，於各刑中之最長期以上，
    各刑合併之刑期以下，定其刑期。但不得逾30年。」，比較
    新舊法之結果，以修正前刑法較有利於被告。綜合比較結果
    ，依刑法第2條第1項前段規定，本案應適用修正前之刑法處
    斷。
三、核被告所為，係犯修正前刑法第284條第1項前段之過失傷害
    及同法第185條之4之肇事致人受傷而逃逸罪。其所犯上開二
    罪，行為各別，罪名互異，應予分論併罰。爰審酌被告前於
    82年間先後因槍砲彈藥刀械管制條例案件，經本院判處有期
    徒刑四年，又因肅清煙毒條例案件，經本院判處有期徒刑3
    年4月，於85年4月1日因縮短刑期假釋出獄，復於87年間因
    肅清煙毒條例案件，經臺灣高等法院判處應執行有期徒刑3
    年10月確定，於88年4月16日入監執行殘行，於92年10月1日
    因縮短刑期假釋出監，有臺灣高等法院被告前案紀錄表乙份
    在卷可稽，竟猶不知悔改，於假釋期間更犯本案，雖不構成
    累犯，然其於犯罪後飾詞狡辯，迄今未與被害人和解，可見
    被告犯後並無悔意等一切情狀，分別量處如主文所示之刑，
    並依修正前刑法第51條第5款規定，定其應執行之刑，以資
    懲儆。
據上論斷，應依刑事訴訟法第299條第1項前段，刑法第2條第1項
前段、第185條之4、修正前第284條第1項前段、修正前刑法第51
條第5款，罰金罰鍰提高標準條例第1條前段，判決如主文。
本案經檢察官鄭堤升到庭執行職務。
中    華    民    國    95    年    10    月    18    日
                刑事第二庭審判長法  官  吳孟良
                                法  官  蘇嘉豐
                                法  官  沈君玲
以上正本證明與原本無異。
如不服本判決，應於判決送達後10日內向本院提出上訴狀（應抄
附繕本）。告訴人或被害人如對於本判決不服者，應具備理由請
求檢察官上訴，其上訴期間之計算係以檢察官收受判決正本之日
期為準。
                                書記官  袁以明
中    華    民    國    95    年    10    月    18    日
附錄本案論罪科刑法條全文：
刑法第185條之4
（肇事遺棄罪）
駕駛動力交通工具肇事，致人死傷而逃逸者，處 6 月以上 5 年
以下有期徒刑。
刑法第284條第1項
（過失傷害罪）
因過失傷害人者，處 6 月以下有期徒刑、拘役或 5 百元以下罰
金，致重傷者，處1年以下有期徒刑、拘役或5百元以下罰金。


司法院資訊處製作；財團法人民間司法改革基金會備份。
